臺北高等行政法院判決
　　　　　　　　　　　　　　　　　　 95年度訴字第03522號
　　　　　　　　　　　　　　　.
原　　　告　力瑪企業有限公司
代　表　人　甲○○
被　　　告　財政部臺北市國稅局
代　表　人　許虞哲（局長）住同上
訴訟代理人　丙○○
　　　　　　乙○○
上列當事人間因營利事業所得稅事件，原告不服財政部中華民國
95 年8月17日台財訴字第09500332610 號（案號：第00000000號
）訴願決定，提起行政訴訟。本院判決如下：
　　主  文
原告之訴駁回。
訴訟費用由原告負擔。
　　事  實
一、事實概要：原告民國（下同）90年度營利事業所得稅結算申
    報，原列報營業收入新臺幣（下同）6,797,325 元、營業成
    本4,985,220 元、全年所得額虧損823,852 元。嗣法務部調
    查局北部地區機動工作組（下稱北機組）查獲原告涉嫌漏開
    發票，致漏報銷貨收入計13,793,883元（不含稅），經通報
    原處分機關核定其90年度營業收入20,591,208元，營業成本
    16,572,082元，併同其他調整項目，核定全年所得額為1,40
    9,743 元，並按所漏稅額342,431 元處以0.8 倍罰鍰計273,
    900 元（計至百元止）。原告就漏報營業收入與罰鍰2 項表
    示不服，申請復查，經被告95年4 月10日財北國稅法字第09
    50203646號復查決定駁回；原告仍不服，向財政部提起訴願
    ，亦遭決定駁回，遂向本院提起本件行政訴訟。
二、兩造聲明：（原告於準備期日及言詞辯論期日均未到場，依
    其起訴狀之聲明及陳述記載）
  (一)原告聲明：訴願決定、復查決定及原處分均撤銷。
　(二)被告聲明：駁回原告之訴。
三、兩造之爭點：
  1.原告於90年是否有營業收入13,793,883元漏未申報之情事？
  2.原告有無故意或過失？
　(一)原告主張之理由：
    1.被告依據北機組查得資料核定原告90年度漏報系爭銷售額
      ，補徵營利事業所得稅並處罰鍰，尚非無據；惟北機組調
      查不周，其金額大大有誤，被告未重加查證，亦未調查原
      告之銀行資料，認事用法與事實不符，難謂允當。
    2.罰鍰部分：若目前被告處罰原告273,900 元，茍能處以0.
      2 倍之罰鍰，約為55,000元，原告尚能接受。
  (二)被告主張之理由：
    1.漏報營業收入部分：
      (1)按「營利事業所得之計算，以其本年度收入總額減除各
        項成本費用、損失及稅捐後之純益額為所得額。」為行
        為時所得稅法第24條第1 項所明定。次按「納稅義務人
        因同一漏稅事實，涉嫌分別逃漏營業稅及營利事業所得
        稅，經稽徵機關調查核定應補徵營業稅及營利事業所得
        稅者，納稅義務人如對核定之營業稅及營利事業所得稅
        不服，應分別依照稅捐稽徵法第35條規定申請復查。但
        稽徵機關對有關營利事業所得稅部分復查之申請，可暫
        緩依稅捐稽徵法第35條第2 項規定作成決定，並通知納
        稅義務人俟營業稅部分經復查、訴願或行政訴訟終結決
        定或判決應補徵或退還稅款後，再依營業稅部分確定之
        事實作為營利事業所得稅復查決定之參考。」為財務部
        80年8 月8 日台財稅第000000000 號所明釋。
      (2)原告90年度營利事業所得稅結算申報，列報營業收入6,
        797,325 元、營業成本4,985,220 元及全年所得額虧損
        823,852 元。因北機組查獲原告90年度銷售健康食品（
        如靈芝、蜂王乳及小麥胚芽油）涉嫌漏開發票，致漏報
        未列成本之銷貨收入計13,793,883元（不含稅），經通
        報被告審理核定原告90年度營業收入為20,591,208元，
        並按同業利潤標準（行業代號：5139－99，其他食品什
        貨業）零售毛利率16% ，相對調增營業成本11,586,862
        元（13,793,883×【1 －毛利率16﹪】），核定90年度
        營業成本為16,572,082元，併同其他調整項目，核定全
        年所得額為1,409,743 元。原告不服，主張被告依據北
        機組查得資料核定原告90年度漏報系爭銷售額，補徵營
        利事業所得稅並處罰鍰，惟北機組調查不周，被告亦未
        重加查證，認事用法與事實不符，難謂允當云云。申經
        被告復查決定，經查與本案同一違章事實之營業稅行政
        救濟事件，業經鈞院94年度訴字第144 號判決駁回原告
        之訴且確定在案，是原核定原告90年度全年所得為1,40
        9,743 元，尚無不合為由，駁回其復查之申請。
      (3)茲原告復執前詞爭議提起訴願，案經財政部訴願決定以
        ，查本案同一違章事實之營業稅行政救濟事件，業經鈞
        院93年度訴字第2275號判決以：依上介公司前負責人丁
        朝祺於91年10月8 日在北機組之談話筆錄承認上介公司
        在90年間向原告進貨13,793,883元，與北機組查獲上介
        公司之進貨帳冊所載內容相符，而臺北市稅捐稽徵處曾
        於91年10月29日以北市稽核丙字第09191964700 號函，
        通知原告提出帳證以供調查，但依原告之會計翁雪芳於
        92年2 月26日在原告辦公處所作之談話筆錄顯示，原告
        確實有銷貨予上介公司而未開立銷項統一發票等情事，
        但相關帳證均未保存，原告無法提出反證，應認上開待
        證事實業經證明屬實為由，駁回原告之訴且確定在案，
        由此可得本件原告漏報系爭營業收入之事證明確，是被
        告認定原告漏報營業收入20,591,208元，並據以核定全
        年所得為1,409,743 元，核無違誤，駁回其訴願。茲原
        告再執陳詞爭執，實難謂有理由。
    2.罰鍰部分：
      (1)按「納稅義務人應於每年5 月1 日起至5 月31日止，填
        具結算申報書，向該管稽徵機關，申報其上1 年度內構
        成綜合所得總額或營利事業收入總額之項目及數額，以
        及有關減免、扣除之事實，並應依其全年應納稅額減除
        暫繳稅額、尚未抵繳之扣繳稅額及可扣抵稅額，計算其
        應納之結算稅額，於申報前自行繳納。」、「納稅義務
        人已依本法規定辦理結算申報，但對依本法規定應申報
        課稅之所得額有漏報或短報情事者，處以所漏稅額2 倍
        以下之罰鍰。」為所得稅法第71條第1 項及第110 條第
        1 項所明定。
      (2)原告90年度營利事業所得稅結算申報，漏報營業收入13
        ,793,883元之情事屬實，已如前述，連同漏報利息收入
        50元，合計短漏報所得額2,207,071 元，短漏報所得稅
        額342,431 元，是被告按所漏稅額342,431 元處0.8 倍
        之罰鍰273,900 元，復查決定遞予維持，經核均無不合
        ，駁回其復查之申請。原告不服，向財政部提起訴願，
        仍執前詞爭議，案經財政部訴願決定，持與被告相同之
        論見，駁回其訴願。茲原告仍執陳詞爭訟，尚難謂有理
        由。
      (3)至原告主張罰鍰部分改按所漏稅額342,431 元處0.2 倍
        之罰鍰乙節，經查依94年6 月2 日修正之「稅務違章案
        件裁罰金額或倍數參考表」，如納稅義務人漏稅額超過
        5 萬元者，處所漏稅額1 倍之罰鍰。但於裁罰處分前，
        以談話筆錄承認違章事實，並願意繳清稅款及罰鍰者，
        按所漏稅額處0.8 倍之罰鍰。惟原告迄今仍未繳清稅款
        及罰鍰，基於行政救濟不利益變更禁止原則，原按所漏
        稅額處0.8 倍之罰鍰並無不合，應予維持。
　　理  由
一、本件原告經受合法通知，未於言詞辯論期日到場，核無行政
    訴訟法第218 條準用民事訴訟法第386 條各款所列情形，爰
    併準用民事訴訟法第385 條第1 項前段規定，依被告之聲請
    ，由其一造辯論而為判決。
二、原告起訴主張：被告依據北機組查得資料核定原告90年度漏
    報系爭銷售額，補徵營利事業所得稅並處罰鍰，惟北機組調
    查不周，被告亦未重加查證，認事用法與事實不符，難謂允
    當，為此訴請如聲明所示云云。
三、被告則以因北機組查獲原告90年度銷售健康食品（如靈芝、
    蜂王乳及小麥胚芽油）涉嫌漏開發票，致漏報未列成本之銷
    貨收入計13,793,883元（不含稅），經通報被告審理核定原
    告90年度營業收入為20,591,208元，並按同業利潤標準相對
    調增營業成本11,586,862元，是被告核定原告連同漏報利息
    收入50元，合計短漏報所得額2,207,071 元，短漏報所得稅
    額342,431 元，並按所漏稅額342,431 元處0.8 倍之罰鍰27
    3,900 元，於法並無不合等語置辯，求為判決駁回原告之訴
    。
四、按行為時所得稅法第24條第1 項規定：「營利事業所得之計
    算，以其本年度收入總額減除各項成本費用、損失及稅捐後
    之純益額為所得額。」第71條第1 項規定：「納稅義務人應
    於每年5 月1 日起至5 月31日止，填具結算申報書，向該管
    稽徵機關，申報其上1 年度內構成綜合所得總額或營利事業
    收入總額之項目及數額，以及有關減免、扣除之事實，並應
    依其全年應納稅額減除暫繳稅額、尚未抵繳之扣繳稅額及可
    扣抵稅額，計算其應納之結算稅額，於申報前自行繳納。」
    第110 條第1 項規定：「納稅義務人已依本法規定辦理結算
    申報，但對依本法規定應申報課稅之所得額有漏報或短報情
    事者，處以所漏稅額2 倍以下之罰鍰。」
五、是本件之爭執在於：
  (一)原告於90年是否有營業收入13,793,883元漏未申報之情事？
  (二)原告有無故意或過失？
六、經查：
  (一)查訴外人上介公司於90年間，向原告進貨常介靈（靈芝）11
    ,416,348元、蜂王乳1,387,035 元及小麥胚芽油990,500 元
    ，合計13,793,883元，此有上介公司前負責人丁朝祺於91年
    10月8 日在北機組之談話筆錄、進貨統計表在原處分卷頁12
    8 以下可按。
  (二)又查臺北市稅捐稽徵處曾於91年10月29日以北市稽核丙字第
    09191964700 號函，通知原告提出帳證以供調查，原告代表
    人委託會計翁雪芳於92年2 月26日接受調查，翁雪芳陳述以
    ：「本公司無法提出相關具體事證。銷售給上介公司確實有
    未依規定開立發票情形，既經查獲違章情形，本公司願依相
    關規定處罰。」，此有談話紀錄在原處分卷頁102 可按；而
    原告亦於92年2 月26日出具說明書坦承漏報上開銷售額之情
    事，復有說明書在原處分卷頁99可憑。
  (三)且查原告因漏報上開銷售額，遭被告依營業稅法追繳稅額並
    處以罰鍰，經原告提起行政救濟之結果，分別遭本院判決駁
    回原告之訴，此有本院93年度訴字第2275號判決及94年度訴
    字第144號判決在訴願卷可參。
  (四)從而，原告於90年有營業收入13,793,883元漏未申報之情事
    ，堪以認定，被告據以核定原告90年度營業收入為20,591,2
    08元，洵屬有據；又原告就其上開營業收入，並未提供相關
    成本費用供被告查核，被告乃按同業利潤標準（行業代號：
    5139－99，其他食品什貨業）零售毛利率16% ，相對調增營
    業成本11,586,862元（13,793, 883 ×【1 －毛利率16﹪】
    ），核定90年度營業成本為16,572,082元，併同其他調整項
    目，核定全年所得額為1,409,743 元，短漏報所得額2,207,
    071 元，短漏報所得稅額342,431 元，於法亦屬有據。
  (五)又原告既尚有上開營業收入，依法自負有申報之義務，而其
    應注意且能注意核實申報，卻未予申報，縱無故意，亦難謂
    無過失，是被告依所得稅法第110 條第1 項規定及違章案件
    裁罰金額或倍數表規定，考量原告已出具說明書，表示願意
    繳清稅款及罰鍰，乃按所漏稅額342,431 元處0.8 倍之罰鍰
    273,900 元，於法自無不合。又原告主張罰鍰茍能改為0.2
    倍原告尚能接受一節，查本件被告所處之罰鍰既係依所得稅
    法及其所適用之裁量基準而為，則無違法可言，行政法院依
    法自不得任意撤銷降低罰鍰倍數，附此敘明。
七、綜上所述，原告之主張，均無可採，原處分認事用法，均無
    違誤，復查決定及訴願決定遞予維持，亦無不合，原告訴請
    撤銷，為無理由，應予駁回。
據上論結，本件原告之訴為無理由，爰依行政訴訟法第98條第3
項前段、第218條、民事訴訟法第385條第1項前段，判決如主文
。
中　　華　　民　　國　　96　　年　 　5　　月　　3　　 日
                  第五庭審判長法  官　張　瓊　文
                              法  官　蕭　忠　仁
                              法  官　王　碧　芳
上為正本係照原本作成。
如不服本判決，應於送達後20日內向本院提出上訴狀並表明上訴
理由，如於本判決宣示後送達前提起上訴者，應於判決送達後20
日內補提上訴理由書（須按他造人數附繕本）。
中　　華　　民　　國　　96　　年　　 5　　月　  3　   日
            　　　　　　　　　書記官  徐  子  嵐
